【裁判字號】    90,上易,504
【裁判日期】    900523
【裁判案由】    詐欺
【裁判全文】
臺灣高等法院高雄分院刑事判決                      九十年度上易字第五四號
    上訴人
    即被告  丙○○
右上訴人因詐欺案件，不服台灣屏東地方法院九十年度易緝字第四號中華民國九十年
二月八日第一審判決（起訴案號：台灣屏東地方法院檢察署八十六年度偵字第一九六
四號），提起上訴，本院判決如左：
    主  文
上訴駁回。
    事  實
一、丙○○（於八十五年間曾犯妨害風化罪，經法院判處有期徒刑三月，於八十六年
    三月十一日執行完畢；八十六年間犯賭博罪，經判處有期徒刑四月，於九十年一
    月十一日執行完畢）與其夫鄭文倉（已更名為鄭浩成，已經台灣屏東地方法院判
    決有罪確定，於八十六年三月三十一日執行完畢）均意圖為自己不法之所有，基
    於概括之犯意聯絡，原無意給付貨款，竟於民國（下同）八十五年七月間某日起
    至九月間，先後多次相偕至屏東縣萬巒鄉○○路十號向乙○○購買檳榔，鄭文倉
    並向乙○○以其別名鄭浩成自稱，其先買賣故予兌現，取得乙○○之信任，陷於
    錯誤，爾後先後多次依其訂購，按址寄交總價新台幣（下同）一百三十六萬元之
    檳榔與鄭文倉夫婦，雖簽發丙○○之支票多張抵付之，惟均未獲兌付。嗣丙○○
    與鄭文倉復另交付由丙○○簽發五張面額合計一０三萬元（其中四張並附具鄭浩
    成字樣之背書）之本票五張及鄭文倉以鄭浩成名義簽發面額三十三萬元之本票一
    張，共計為一百三十六萬元之本票予乙○○，以換回上開支票，惟上開本票屆期
    亦未獲付款，乙○○始知受騙。
二、案經乙○○訴請臺灣屏東地方法院檢察署檢察官偵查起訴於台灣屏東地方法院審
    理中，經合法通知、拘提均無故未到，經通緝後始行到案。
    理  由
一、訊據上訴人即被告丙○○供承曾於前述時間簽發前述支票及本票，惟辯稱未曾與
    鄭文倉一同前往向告訴人乙○○購買檳榔，與鄭文倉雖係夫妻，但已分居，係鄭
    文倉向其借用支票，表示要作生意，但其並不知鄭文倉借用其簽發之支票用於何
    處，被告雖曾一次偕同鄭文倉到告訴人處，但並未說話，乃係與鄭文倉去找尋其
    女兒，並係於鄭文倉已向告訴人詐得檳榔後，才見過告訴人等語。
二、經查：
（一）被告確係於前述時地與鄭文倉一同前往向告訴人訂購檳榔，同時交付被告所簽
      發之支票，而第一張支票有兌現，其後之支票均遭退票之事實，已經告訴人先
      後於偵查及台灣屏東地方法院審理中指述明確，並當庭指認被告即為與鄭文倉
      一同前往向其訂購檳榔之人無誤；本院於九十年五月三日調查及九十年五月十
      六日審理時，告訴人乙○○均當庭指認明確，並謂非鄭文倉所指之其同居人盛
      秋瑾，盛秋瑾雖稱曾受鄭文倉僱用為經營檳榔攤之檳榔西施，但否認曾偕同鄭
      文倉前往乙○○處購買檳榔，鄭文倉旋亦改口稱僅與盛女談論婚嫁而南下，非
      去購買檳榔。被告雖提出鄭文倉與盛女合拍之婚紗照片三幀，僅足証明其二人
      感情甚篤，鄭文倉提出此婚紗照片，交被告提出法院，並均於本院開庭時二人
      相偕到場，其二人雖曰分居，但據另一証人即鄭文倉現在僱用之檳榔西施廖敏
      雯到庭証稱曾見盛秋瑾為鄭文倉送檳榔，見被告來向鄭文倉索錢，益徵其二人
      感情並非破裂，否則豈有由被告來向鄭文倉索錢，及由其簽發支票及本票交付
      以充貨款之理。
（二）據乙○○於台灣屏東地方法院稱，被告先後偕同鄭文倉來購檳榔多次，其中一
      次有與之交談，於本院調查時稱當時被告與其交談之內容為「揚言其信用甚佳
      」等語，益徵其與鄭文倉同往洽購檳榔，及交付支票並簽發本票換回支票，二
      人顯有犯意連絡及行為分擔。二人初之購買檳榔，特予兌現，無非旨在取得出
      賣人之信賴，繼則簽發不獲兌現之支票及本票以搪塞之，為施詐術之伎倆，告
      訴人因其詐術，而陷於錯誤，交付財物，遭受損害。
（三）鄭文倉嗣後雖改名「鄭浩成」，但其初並未用其真名與人交易，而以「鄭浩成
      」之名為之，並未告知告訴人其名為鄭文倉，且其向告訴人購買檳榔均與其妻
      丙○○一同為之，並由其妻即被告丙○○於簽發支票無法兌現清償後，再由鄭
      文倉與被告丙○○簽發本票交予告訴人，此亦據告訴人先後於偵查及台灣屏東
      地方法院審理中指陳甚明，並有偵查卷附之本票影本六張可憑，且觀諸告訴人
      自告訴之始即係以「鄭浩成」之名向檢察官對被告提出告訴，經檢察官多方偵
      查後，始行查知被告之真名，有偵查卷附之告訴狀可稽，倘告訴人果早知被告
      鄭文倉之本名，自無仍對「鄭浩成」提出告訴之理，是被告及鄭文倉與告訴人
      交易既從未告以鄭文倉之真名，又以「鄭浩成」簽發本票及背書，顯無使告訴
      人以該票據得以受償之意；再查，鄭文倉於積欠告訴人上開貨款後，未清償分
      文，即行搬離其原本告以告訴人之租住處，且未告知告訴人，此經告訴人陳述
      明確，並為鄭文倉於台灣屏東地方法院前案審理中所供承，而被告亦從未曾主
      動與告訴人連絡或交待還款事宜，是其與鄭文倉顯於向告訴人購買檳榔之初即
      無意付款；又查，鄭文倉係自八十五年五月至九月間向告訴人購買檳榔，期間
      長達五月，然鄭文倉所積欠之一百三十六萬元貨款自同年七月間起即未再給付
      ，並稱其間均遭人倒債而無收入，致無法清償分文，顯與常情有違，而被告既
      具名簽發支票與本票，並且與鄭文倉一同向告訴人購買檳榔，卻使其簽發之支
      票與本票陸續遭退票，復未曾就其所簽發之支票與本票對告訴人表示還款之意
      ，可見其與鄭文倉本即無清償檳榔貨款之意；本院另向彰化商業銀行南屯分行
      ，調取被告帳號資料，其間並無足夠之存款，先後僅數千元之譜，與其所簽發
      之票據高達一百三十六萬元者，大相逕庭。其與鄭文倉之辯解均不足採信，罪
      証已臻明確，犯行堪以認定。
三、被告丙○○意圖為自己不法之所有，以詐術使人將本人之物交付之行為，係犯刑
    法第三百三十九條第一項之詐欺取財罪，其與鄭文倉就上開犯行有犯意連絡與行
    為分擔，均為共同甲犯；又其先後多次詐欺犯行，時間緊接，手段相同，所犯為
    構成要件相同之罪，顯係基於概括犯意所為，應依連續犯之規定以一罪論。
四、原審依刑法第二十八條、第三百三十九條第一項、第五十六條，罰金罰鍰提高標
    準條例第一條前段，並審酌被告之犯罪動機、目的、手段、有多項前科，有其前
    科表足憑，素行非佳、詐欺所得為一百三十六萬元之檳榔、犯後於原審審理中曾
    對告訴人道歉，並表悔意，惟迄未對告訴人為賠償等一切情狀，量處有期徒刑十
    月。認事用法尚無不合，量刑亦稱妥適，被告上訴意旨否認犯罪，空言指摘原判
    決不當，並無可取，為無理由，應予駁回。（被告於八十五年間曾犯妨害風化罪
    ，經法院判處有期徒刑三月，於八十六年三月十一日執行完畢；八十六年間犯賭
    博罪，經判處有期徒刑四月，於九十年一月十一日執行完畢，有其前科表可按，
    不符緩刑之要件，不宜為緩刑之諭知，附此敘明）。
五、鄭文倉部分，已經判決確定，不另論列，附此明。
據上論斷，應依刑事訴訟法第三百六十八條，判決如主文。
本案經檢察官鄭文貴到庭執行職務。
中    華    民    國九十      年       五       月      二十三    日
                              臺灣高等法院高雄分院刑事第六庭
                                  審判長法官  王憲義
                                        法官  范惠瑩
                                        法官  陳啟造
右甲本證明與原本無異。
不得上訴。
                                      書記官  劉金萍
中    華    民    國      九十      年       五       月      二十五    日
本件論罪科刑法條：
刑法第三百三十九條第一項
意圖為自己或他人不法之所有，以詐術使人將本人或第三人之物交付者，處五年以下
有期徒刑、拘役或科併科一千元以下罰金。
                                                                        Ｑ


司法院資訊處製作；財團法人民間司法改革基金會備份。
